【裁判字號】    92,判,1010
【裁判日期】    920731
【裁判案由】    虛報進口貨物
【裁判全文】
最  高  行  政  法  院  判  決                  九十二年度判字第一○一○號
    上  訴  人  聯美林業股份有限公司
    代  表  人  丙○○
    訴訟代理人  甲○○
    被 上訴 人  財政部臺中關稅局
    代  表  人  乙○○
右當事人間因虛報進口貨物事件，上訴人對於中華民國九十一年一月二十九日臺中高
等行政法院九十年度訴字第一四九○號判決，提起上訴，本院判決如左：
    主  文
上訴駁回。
上訴審訴訟費用由上訴人負擔。
    理  由
一、本件上訴人主張：（一）上訴人自澳大利亞進口RADIATA LUMBER木材供建築用料
    ，做支撐模板之橫樑或支架之用，其厚度為 47MM、其長度為5,900MM、其寬度僅
    95MM，係國外新開發產品，與稅則號別四四一二．一九．二○號「合板」有別，
    傢俱用合板係由三層或多層木材單板膠合而成，其厚度2.7MM 到25MM，其長度有
    2,424MM與1,818MM二種，其寬度有1,212MM與909MM二種，上訴人進口之木材，係
    由十五層木板膠合而成，其尺寸長度、厚度及寬度與「合板」尺寸相較差異甚大
    ，與製作傢俱使用之合板有別，原判決仍認符合關稅總局稅則四四一二節「合板
    」之詮釋，將上開進口木材歸列為合板，顯然未當。（二）按我國海關進口稅則
    號別係依據WCO 制定之「國際商品統一分類制度」為基礎而訂定，系爭貨物出口
    商出口報關貨品名稱為「RADIATA LUMBER」，譯成中文應為「放射松屬之木材」
    ，而進口時上訴人係依澳洲出口發票名稱，據實使用國外貨名「RADIATA LUMBER
    」報關，其屬性、材質，應屬木材而非合板；再者，稅則號別之分類相當複雜，
    且隨著科技進步，新產品陸續問世，稅則號別不能夠全部含蓋，即使是同一類產
    品可能因材質、規格，生產技術、生產方法不同而有不同稅則號別。而上訴人所
    進口之「RADIATA LUMBER」係建築用料，為國外新開發之產品，從被上訴人亦不
    知應歸何稅則號別「尚需函文海關總局請示」，可證貨品無從歸類。按「進口貨
    物是否涉有虛報情事，係以原申報與實到貨物是否相符為認定依據」，上訴人申
    報之貨物品名與實到貨物相符，亦經海關查驗，為不爭之事實，是本件僅係稅則
    號別分類之歸類爭議，應無海關緝私條例第三十七條第一項第一款虛報所運貨物
    之名稱之情事，依司法院釋字第二七五號解釋，應屬「是否補稅」，而不應有違
    章裁罰之問題，是原判決適用海關緝私條例第三十七條顯有錯誤。（三）澳洲出
    口商依WCO 制定之國際商品統一分類制度所訂稅則號別，出口報關及發票品名為
    「RADIATA LUMBER」，譯成中文為「放射松屬之木材」，其屬性材質應屬木材，
    絕對與稅則號別四四一二．一九．二○，傢俱用之合板有別。原處分將其歸入稅
    則號別四四一二．一九．二○號補稅裁罰，有違租稅法定主義，為此求為廢棄原
    判決，並撤銷訴願決定及原處分。
二、被上訴人則以：（一）關於違反海關緝私條例部分：查在國際貿易實務上，國外
    賣方所製開發票列載之品名，有國外賣方自行訂定或於商品目錄列載之品名者，
    亦有國內買方與國外賣方合意依雙方約定之品名列載者。本案上訴人原申報貨名
    雖與國外發票所載同為BADIATA LUMBER（即放射松屬木材），惟以LUMBER係指原
    木經簡單加工，鋸切或縱鋸，平切或旋切而成之木材、製材而言，然本案實際到
    貨經查驗結果，為由十五層（每層厚約3MM） 之單板，以平行木理排列方式膠合
    後，經防水塗裝而成之積層材，二者加工程度各有不同，上訴人明知來貨係國外
    新開發產品，卻仍以一般鋸切之木材（稅率免稅）申報，姑不論上訴人自始未能
    提供國外之型錄或說明書，以舉證其為國外賣方原已使用之品名，縱使其品名與
    發票相同，然原申報貨名既與實際到貨不符，且足生漏稅情事，依鈞院七十四年
    判字第二○五六號判決意旨，上訴人有虛報進口貨物名稱，逃漏關稅之違法行為
    ，已足堪認定，至其確實用途為何，則要非所問。上訴人並未主動查明發票所載
    與實到貨物名稱是否相符，率爾申報為「RADIATA LUMBER」，違反誠實申報之義
    務致生虛報貨名，逃漏關稅情事，上訴人應注意能注意而未注意，縱非故意，難
    謂無過失，依司法院釋字第二七五號解釋意旨即應受罰，從而被上訴人依海關緝
    私條例第三十七條第一項規定論處，應無不合。至於被上訴人報請財政部關稅總
    局釋示系案貨物之稅則號別，係為正確核列稅則稅率並計算其所漏稅額所採之行
    政措施，要與原上訴人因虛報貨名，違反海關緝私條例規定並無必然關聯。（二
    ）實到貨物應歸屬稅則號別涉及漏稅部分：查進口貨物之稅則歸類，依「海關進
    口稅則解釋準則」一規定及海關進口稅則附則一規定，復按進口稅則第四四○七
    ．九九．九○號為稅率免稅，進口稅則第四四一二．一九．二○號則適用稅率百
    分之十，查本案來貨為放射松屬之長條形積層材，由十五層（每層厚約 3MM）單
    板膠合而成，規格為 47MM×95MM×5,900MM，顯見來貨非為僅經縱鋸或縱削、平
    切或旋切或指接之木材，自無歸列稅則第四四○七．九九．九○號及稅率免稅之
    適用。另參據H．S註解中文版第五百七十三頁第七行有關稅則第四四一二節之詮
    釋可知，實到貨物既係由十五層木材單板膠合而成，雖其厚度、寬度與一般進口
    合板有別，仍符合上開「合板」之詮釋，且被上訴人為正確核列實際來貨之稅則
    歸列及核算所漏稅款，乃以（八九）中關字第○一六號「進口稅則疑問及解答」
    報請財政部關稅總局解釋稅則歸列並經釋復：「本案貨品係由十五層（每層厚度
    約 3MM）針葉樹之單板，以平行木理平行排列膠合後，經防水塗裝而成（SIZE為
    47MM×95MM ×5.9M） ，另參考日本將類似大小之積層材歸列稅則第四四一二節
    之分類案例，本案貨品宜歸列稅則第四四一二．一九．二○號」。則本案實際來
    貨被上訴人歸列稅則第四四一二．一九．二○號，適用稅率百分之十，並核算其
    漏稅額為新臺幣六六、七一五元應屬有據。上訴人所稱「將其歸入稅則號別四四
    一二．一九．二○號補稅裁罰，有違租稅法定主義」，自無足採等語，資為抗辯
    。
三、原審斟酌全辯論意旨及調查證據之結果，以：經查在國際貿易實務上，國外賣方
    所製開發票列載之品名，有國外賣方自行訂定或於商品目錄列載之品名者，亦有
    國內買方與國外賣方合意依雙方約定之品名列載者。本件上訴人原申報貨名雖與
    國外發票所載同為「RADIATA LUMBER」（即放射松屬木材），惟查進口貨物是否
    有虛報情事，係以報單上原申報者與實際來貨是否相符為認定之依據。又「LUMB
    ER」係指原木經簡單加工，鋸切或縱鋸，平切或旋切而成之木材、製材而言。然
    本案實際到貨經查驗結果，為由十五層（每層厚約 3MM）之單板，以平行木理排
    列方式膠合後，經防水塗裝而成之積層材，二者加工程度各有不同，上訴人明知
    來貨係國外新開發產品，卻仍以一般鋸切之木材（稅率免稅）申報，姑不論上訴
    人自始未能提供國外之型錄或說明書，以舉證其為國外賣方原已使用之品名，縱
    使其品名與發票相同，然原申報貨名既與實際到貨不符，且足生漏稅情事，依最
    高行政法院七十四年度判字第二○五六號及第八十二年度判字第一一八一號判決
    意旨，上訴人有虛報進口貨物名稱，逃漏關稅之違法行為，已足堪認定，至其確
    實用途為何，則要非所問。復按進口稅則第四四○七．九九．九○號為「其他非
    針葉樹類木材，經縱鋸或縱削，平切或旋切，不論是否經刨平、砂磨或指接，其
    厚度超過六公厘者」，稅率免稅；進口稅則第四四一二．一九．二○號為「其他
    兩外層均由針葉樹木材製成之加工合板，每層厚度不超過六公厘」適用稅率百分
    之十。查本案來貨為放射松屬之長條形積層材，由十五層（每層厚約 3MM）單板
    膠合而成，規格為47MM×95MM×5900MM，顯見來貨非為僅經縱鋸或縱削，平切或
    旋切或指接之木材，自無歸列稅則第四四○七．九九．九○號及稅率免稅之適用
    。另參據H．S註解中文版第五七三頁第七行有關稅則第四四一二節之詮釋：「本
    節包括：(1)合板係由三層或多層木材單板膠合熱壓而成，通常每層之木理方向互
    相垂直。」準此，實到貨物既係由十五層木材單板膠合而成，雖其厚度、寬度與
    一般進口合板有別，仍符合上開「合板」之詮釋，上訴人申報進口貨物之名稱應
    申報為「PLYWOOD 」始符合實際進口之貨物名稱。而被上訴人為正確核列實際來
    貨之稅則歸列及核算所漏稅款，乃以（八九）中關字第○一六號「進口稅則疑問
    及解答」報請財政部關稅總局解釋稅則歸列並經釋復：「本案貨品係由十五層（
    每層厚度約 3MM）針葉樹之單板，以平行木理平行排列膠合後，經防水塗裝而成
    （SIZE為47MM×95MM×5900MM），雖然H．S註解對合板有『通常每層之木理方向
    互相垂直』之詮釋，惟並無排除木理平行之膠合方式，其次本案貨品非屬樑及桁
    用之積層材，亦不宜歸列第四四一八節，另參考日本將類似大小之積層材歸列稅
    則第四四一二節之分類案例，本案貨品宜歸列稅則第四四一二．一九．二○號」
    。則本案實際來貨被上訴人歸列稅則第四四一二．一九．二○號，適用稅率百分
    之十，並核算其漏稅額為六六、七一五元應屬有據。上訴人主張將其歸入稅則號
    別四四一二．一九．二○號補稅裁罰，有違租稅法定主義，自無足採。又上訴人
    係以進口木材為業，當知原申報貨名「RADIATA LUMBER」，與實際進口經被上訴
    人查驗結果為「由十五層放射松屬每層厚約3MM 之單板貼合而成之積層材」顯然
    不同，上訴人為顧及本身權益，理應查明發票所載與實到貨物名稱是否相符，冀
    免虛報，乃上訴人率而申報為「RADIATA LUMBER」，違反誠實申報之義務致生虛
    報貨名，逃漏關稅情事，上訴人應注意能注意而未注意，縱非故意，亦難謂無過
    失，依司法院釋字第二七五號解釋意旨即應受罰。至於被上訴人報請財政部關稅
    總局釋示系爭貨物之稅則號別，係為正確核列稅則稅率並計算其所漏稅額所採之
    行政措施，要與上訴人因虛報貨名，違反海關緝私條例規定並無必然關聯。從而
    被上訴人除依海關緝私條例第四十四條之規定追徵所漏進口稅六六、七一五元外
    ，並依同條例第三十七條第一項之規定裁處所漏進口稅額二倍之罰鍰計一三三、
    四三○元，核無不合為其判斷基礎，因而駁回上訴人之訴。查原判決業已就系爭
    貨物認定係屬合板；又上訴人就虛偽申報貨名，致逃漏關稅，係有過失等情，詳
    述其理由，經核並無違誤，上訴人提起上訴，仍執陳詞指摘原判決，求予廢棄，
    非有理由，應予駁回。
據上論結，本件上訴為無理由，爰依行政訴訟法第二百五十五條第一項、第九十八條
第三項前段，判決如主文。
中    華    民    國    九十二      年      七        月    三十一      日
                    最 高 行 政 法 院  第 三 庭
                                審 判 長 法  官      葉  振  權
                                         法  官      鄭  淑  貞
                                         法  官      吳  錦  龍
                                         法  官      劉  鑫  楨
                                         法  官      吳  明  鴻
右  正  本  證  明  與  原  本  無  異
                                         法院書記官  阮  桂  芬
中    華    民    國    九十二      年      八        月      一        日


司法院資訊處製作；財團法人民間司法改革基金會備份。
